【裁判字號】    95,抗,171
【裁判日期】    950803
【裁判案由】    撤銷假處分
【裁判全文】
臺灣高等法院高雄分院民事裁定           95年度抗字第171號
抗  告  人  高雄縣仁武鄉大灣自辦市地重劃區重劃會
兼法定代理  戊○○
人
共同代理人  林石猛律師
            張宗琦律師
            鍾美馨律師
抗  告  人  庚○○
            癸○○
            丁○○
            乙○○
            己○○
            辛○
            子○○
            壬○○
                        號
            丑○○
            丙○○
上列抗告人因與相對人甲○○等3 人間聲請撤銷假處分事件，對
於民國95年1月24日臺灣高雄地方法院95年度裁全聲字第3 號所
為裁定提起抗告，本院裁定如下：
    主  文
抗告駁回。
抗告訴訟費用由抗告人負擔。
    理  由
一、抗告意旨略以：(一)高雄縣仁武鄉大灣自辦市地重劃區重劃會
    （下稱重劃會）第5次決議，僅相對人3人提出異議，而其3
    人所有之土地面積甚少，且尚未繳納差額地價，相對人亦未
    釋明如非定暫時狀態，即有重大之損害或急迫之危險存在，
    即難認相對人有民事訴訟法第538條以定暫時狀態防止發生
    重大損害或急迫危險之必要；(二)法院於裁量是否准許供擔保
    免為或撤銷假處分時，應審酌兩造因假處分所可能造成之損
    失輕重，及兩造分別面臨之急迫危險而公平定之，不能僅因
    相對人可能受有損害或急迫危險（相對人僅陳明願以金錢代
    釋明，未曾說明將有如何之損害或急迫之危險），即否定抗
    告人所受之損害及面臨之急迫危險。況相對人尚未繳納差額
    地價，係抗告人之債務人，對抗告人又無任何債權，假處分
    之債權並不存在；(三)法院既准許相對人以金錢替代釋明，足
    證其所欲保全之請求，得以金錢達其目的，然就相同之法律
    爭執，竟不准抗告人以足資填補相對人損害之金錢為擔保，
    撤銷系爭系爭處分，顯然失之偏頗；(四)原處分為因應第5次
    決議及選任理監事之爭議而選任吳春田暫代管理人並代行理
    事職務，與原審法院93年度聲字第1167號裁定為因應第8次
    決議及選任理監事之爭議，選任吳春田為臨時管理人，既為
    同一自然人，於職務行使之優先效力上，將發生衝突，且無
    從分辨係依據何裁定行使職務。況原審法院93年度聲字第
    1167號就其所為程序上事項之判斷，已有實質上之確定力，
    在該裁定選任之臨時管理人職務未依法停止或屆滿前，即不
    得重複選任臨時管理人；(五)重劃會之重大決策，均須由理、
    監事會或會員大會始得決議、執行，不能僅由1名同時兼具
    理、監事職責之管理人代行，選任管理人並不能達成讓重劃
    會順利運作之目的等語，認原裁定駁回其聲請為不當，應予
    廢棄，並准抗告人供擔保後撤銷系爭定暫時狀態之假處分等
    語。
二、按假處分所保全之請求，得以金錢之給付達其目的，或債務
    人將因假處分而受難以補償之重大損害，或有其他特別情事
    者，法院固得依民事訴訟法第536 條第1 項規定，於假處分
    裁定內，記載債務人供所定金額之擔保後免為或撤銷假處分
    ，或假處分裁定未為該記載者，債務人亦得依同條第2 項規
    定，聲請法院許其供擔保後撤銷假處分。除別有規定外，關
    於假處分之規定，於定暫時狀態之處分準用之，為同法第
    538 條之4 所明定。此準用規定，須性質相容者，始足適用
    ，性質不相容者，自不在準用之列。而定暫時狀態之處分，
    係針對繼續性法律關係之爭執，為避免因該不確定法律關係
    之狀態之持續而發生重大損害，或避免急迫危險為目的而為
    之，性質上自不宜於定暫時狀態後，再准許債務人供擔保免
    為或撤銷該處分，致回復法律關係之爭執狀態，而無法保護
    債權人，與假處分之目的在保全一特定債權將來之強制執行
    ，得由債務人供擔保以代假處分之執行者，性質自有不同，
    是民事訴訟法第436 條第1 、2 項准債權人供擔保後，免為
    假處分及撤銷假處分之規定，於定暫時狀態之處分，即無準
    用之餘地。
三、至於抗告人指摘相對人無聲請定暫時狀態之必要，或於聲請
    假處分程序中，未盡釋明定暫時狀態之原因，或該定暫時狀
    態之處分重複選任管理人、所選任之管理人不能代行理、監
    事會或會員大會之職責，認原定暫時狀態之處分不當，應許
    抗告人供擔保後撤銷該處分以為救濟等語。惟抗告人所主張
    之各該事由，原應循抗告程序對該定暫時狀態之處分提起抗
    告以為救濟。況且定暫時狀態之處分，性質上既不得準用民
    事訴訟法第536 條第1 、2 項之規定，已如前述，即不得以
    原處分有瑕疵，指為有同條項所稱之「特別情事」而聲請供
    擔保撤銷其處分。
四、從而，抗告人聲請供擔保後撤銷原審法院94年度裁全字第
    8429號裁定所為之定暫時狀態處分，即不應准許。原裁定駁
    回抗告人之聲請，並無不合。抗告人抗告意旨指摘原裁定不
    當，為無理由，應予駁回其抗告。
據上論結，本件抗告為無理由，依民事訴訟第495 條之1 第1項
、第449 條第1 項、第95條、第78條，裁定如主文。
中    華    民    國    95    年    8     月   3     日
                            民事第六庭
                                審判長法官 許明進
                                法      官 朱玲瑤
                                法      官 謝肅珍
以上正本證明與原本無異。
如不服本裁定應於送達後10日內向本院提出抗告狀 (並按他造當
事人之人數附繕本)， 並繳納抗告費新台幣1,000 元。
再為抗告應以適用法規顯有錯誤為理由，並經本院之許可，該許
可以原裁定所涉及之法律見解具有原則上之重要性者為限，並委
任律師為代理人。
中    華    民    國    95    年    8     月   3     日
                                書  記  官 廖素珍


司法院資訊處製作；財團法人民間司法改革基金會備份。
